【裁判字號】    97,家聲,227
【裁判日期】    970818
【裁判案由】    核定遺產管理人報酬
【裁判全文】
臺灣高雄地方法院民事裁定             97年度家聲字第227號
聲  請  人  財政部國有財產局台灣南區辦事處(即被繼承人甲
            ○之遺產管理人)
法定代理人  乙○○
聲請人聲請核定遺產管理人報酬事件，本院裁定如下：
    主  文
聲請人任被繼承人甲○（男，民國○○年○ 月○ 日生，身分證統一
編號：Ｚ000000000號）之遺產管理人之報酬核定為新臺幣伍萬伍
仟肆佰陸拾伍元。
程序費用新台幣壹仟元由被繼承人甲○之遺產負擔。
    理  由
一、按，「遺產管理人，得請求報酬，其數額由親屬會議按其勞
    力及其與被繼承人之關係酌定之」、「依本法之規定應開親
    屬會議時，由當事人、法定代理人或其他利害關係人召集之
    」、「親屬會議不能召開或召開有困難時，依法應經親屬會
    議處理之事項，由有召集權人聲請法院處理之」，民法第11
    83條、第1129條、第1132條第2項前段分別定有明文。
二、聲請意旨略以：聲請人前經本院以96年度財管字第47號民事
    裁定選任為被繼承人甲○之遺產管理人。聲請人經選任後，
    業已遵行職務，聲請本院以97年度家催字第51號裁定，准予
    對被繼承人之繼承人、債權人及受遺贈人於一年限內，為承
    認繼承、報明債權及為願受遺贈與否之聲明等事項之公示催
    告，並於97年2月26日刊登公示催告裁定於台灣新生報。另
    為執行遺產管理人職務，乃搜尋被繼承人甲○之遺產，經依
    財政部財稅資料中心查知被繼承人遺有坐落於高雄市小港區
    ○○○段266之98號土地及未辦保全登記房屋門牌高雄市○
    ○區○○路10號（權利範圍二分之一），其遺產總值為新臺
    幣（下同）9,723,250元，而本件被繼承人甲○之遺產業經
    債權人合作金庫商業銀行股份有限公司聲請進行強制執行程
    序，為恐聲請人應有之遺產管理報酬無法獲得分配，爰依法
    聲請酌定遺產管理報酬等語。
三、經查：
（一）被繼承人甲○於95年01月06日死亡，其繼承人均拋棄繼承
      ，遺產無人繼承，而由本院選任聲請人為遺產管理人確定
      在案，業據聲請人提出本院96年度財管字第47號裁定及確
      定證明書等影本各1份為證，自堪信屬實。準此，被繼承
      人顯難召開親屬會議酌定其管理遺產之報酬甚明，是其本
      於利害關係人之地位，向本院聲請核定其任遺產管理人之
      報酬，自有所據。
（二）聲請人主張之前揭事實，除上述裁定及確定證明書外，另
      據其提出台灣新生報社刊登廣告證明單、遺產總值表、財
      政部高雄市國稅局財產歸屬資料清單等影本各1份表、土
      地建物查詢資料1份等為證，堪信真實。本院審酌本件被
      繼承人之遺產共有1筆土地及未保存登記之建物1棟（權利
      範圍二分之一），總價值為9,723,250元；上開土地設定
      有抵押權，且有未保存登記之建物，遺產法律關係非屬單
      純，故聲請人所須支出之相關勞力、時間、心力較多；另
      聲請人業已聲請公示催告、登報、查詢被繼承人財產等管
      理遺產行為，後續尚有處理遺產稅、強制執行程序等其他
      事宜須處理等，聲請人處理上開事務及後須處理所須時間
      之久暫、耗費人力心力之程度、及所須之費用，及被繼承
      人之各該債權人之受償權利亦應受保障等一切情狀，認
      本件核予遺產管理人之報酬以55,465元（含已代為墊支之
      相關費用）為適當，爰酌定如主文所示。至於財政部訂頒
      之「代管無人承認繼承遺產作業要點」第14點第3項規定
      ，國有財產局如任遺產管理人時請求管理遺產報酬之標準
      不得低於遺產現值1%，及稅捐機關核算律師、仲裁人擔任
      遺囑行人執行業務收入標準按標的價值9%計算等，均只是
      財政部內部所定供其內部人員參考之請求標準及課稅參考
      標準，並非法令，無任何法律效力，亦無拘束法院之效力
      ，本院自得依個案個別差異參酌各種不同情況依職權核定
      ，不受其限制，附此敘明。
四、依非訟事件法第157條、第24條第1項，裁定如主文。
中    華    民    國    97    年    8     月    18    日
                  家事法庭法  官  郭文通
正本係照原本作成。
如不服本裁定，應於送達後10日內，向本院提出抗告狀。
中    華    民    國    97    年    8     月    18    日
                          書記官  李聖章


司法院資訊處製作；財團法人民間司法改革基金會備份。
